臺灣高等法院民事裁定　　　　　　　　　100年度抗字第971號
抗　告　人　沈素櫻
代　理　人　張智剛律師
相　對　人　林文興
抗告人因與相對人林文星間拍賣抵押物強制執行事件，對於中華
民國100年5月18日臺灣士林地方法院99年度執事聲字第181號所
為裁定提起抗告，本院裁定如下：
    主  文
原裁定廢棄。
    理  由
一、按民國（下同）85年10月9日公布之強制執行法，於第28條
    之1第1款規定：債權人於執行程序中應為一定必要之行為，
    無正當理由而不為，經執行法院再定期限命為該行為，無正
    當理由逾期仍不為，致強制執行程序不能進行時，執行法院
    得以裁定駁回其強制執行之聲請，並於裁定確定後，撤銷已
    為之執行處分，參酌其立法理由謂：「強制執行開始後，非
    經債權人為一定之必要行為或預納一定必要之執行費用，執
    行程序即不能進行。例如債權人不引導執行人員前往執行並
    至現場指封債務人之財產，查封拍賣程序即無法進行。又如
    查封後，不預納鑑價費、勘測驗費、登報費時．其鑑價拍賣
    等程序，亦無從實施。遇此情形，現行法並無使債權人生一
    定失權效果之規定，以致案件懸而不結，造成困擾」等語，
    足見該條款所指「債權人於執行程序中應為一定必要之行為
    」，應以強制執行程序非經債權人為該一定之行為，即不能
    進行者始屬之。
二、本件抗告人於原法院聲明異議及抗告意旨略以：伊以原法院
    98年度拍字第714號拍賣抵押物裁定為執行名義，聲請對相
    對人林文興所有坐落台北市○○區○○段一小段633地號土
    地，權利設定範圍為1322/14400及同小段637地號土地，權
    利設定圍為0000000/144000000部分（下稱系爭土地）為強
    制執行。伊於接獲原執行法院於99年7月12日補正通知函後
    ，即依據通知內容申請本件拍賣土地之第一類土地登記簿謄
    本，並依據土地登記簿謄本上所載共有人及地上權人名單造
    列土地共有人名冊及地上權人名冊，其上已有記載共有人及
    地上權人之姓名、住址等詳細資料，執行法院自得依據伊所
    陳報之土地共有人名冊及所列地址為通知之送達，若在拍賣
    期日前依據名冊有送達不到時始有申請戶籍謄本之必要，且
    本件尚未達拍賣階段，執行法院當無無法通知之情事，乃原
    法院司法事務官於99年11月24日以伊未補正戶籍謄本無法通
    知為由，以99年度司執字第4604號裁定處分駁回伊強制執行
    之聲請，原裁定復駁回伊對該處分之異議，自有率斷且與事
    實不符，爰請求廢棄原裁定，另為適法之執行行為等語。
三、經查：系爭土地為相對人與他人共有之土地，有土地登記謄
    本附原法院99年度司執字第4604號拍賣抵押物執行卷可參，
    則按土地法第34條之1第4項規定：「土地或建築改良物之共
    有人出賣其應有部分時，他共有人得以同一價格共同或單獨
    優先承購」，及強制執行法第102條第1項規定：「共有物應
    有部分第一次之拍賣，執行法院應通知他共有人。但無法通
    知時，不在此限。」，原執行法院固依法須通知他共有人，
    且於附條件拍定後，亦應通知他共有人為是否優先承買之表
    示。而原執行法院亦限期通知抗告人補正查報系爭土地第一
    類土地登記謄本、共有人名冊（含姓名、身分證字號、戶籍
    地址、應有部分）及其最新戶籍謄本。倘共有人已死亡應提
    出該除戶證、繼承系統表、繼承人之戶籍謄本，並提出地上
    權人戶籍謄本，有99年7月12日補正函附上開執行卷可稽。
    而抗告人亦已於99年9月21日具狀陳報系爭土地之第一類土
    地登記簿謄本，並依據土地登記謄本上所載共有人及地上權
    人名單造列土地共有人名冊及地上權人名冊，其上記載共有
    人及地上權人之姓名、住址等資料，有該名冊附執行卷可佐
    ，則執行法院尚非不得依據抗告人所陳報之土地共有人名冊
    及所列地址為通知之送達。尤以系爭土地共有人及地上權人
    人數甚多，司法事務官是否能予闡明協助，以避免抗告人之
    權益因程序未完備而難以實踐，亦非無審酌餘地。則揆諸首
    揭說明，抗告人雖未補正土地共有人之戶籍謄本等資料，尚
    難遽認強制執行程序即不能進行。從而，原法院司法事務官
    以抗告人未依系爭補正函所示期限補正為由，駁回抗告人強
    制執行之聲請，尚非妥適。原裁定維持司法事務官之處分而
    駁回抗告人之聲明異議，亦有不當。抗告意旨，聲明廢棄，
    非無理由，爰廢棄原裁定，發回原法院另為適當之處理。
據上論結，本件抗告為有理由。依強制執行法第30條之1，民事
訴訟法第492條、第95條、第78條，裁定如主文。
中    華    民    國    100    年    8    月    31    日
                    民事第二十庭
                        審判長法  官  張  蘭
                              法  官  王漢章
                              法  官  黃莉雲
正本係照原本作成。
本裁定除以適用法規顯有錯誤為理由外，不得再抗告。如提起再
抗告，應於收受後10日內委任律師為代理人向本院提出再抗告狀
。並繳納再抗告費新台幣1千元。
中    華    民    國   100    年    9     月    1     日
                              書記官  魏汝萍